【裁判字號】    99,訴,816
【裁判日期】    991126
【裁判案由】    偽造文書等
【裁判全文】
臺灣臺北地方法院刑事判決               99年度訴字第816號
公  訴  人  臺灣臺北地方法院檢察署檢察官
被      告  陳麗霞
選任辯護人  劉育志律師
            謝清昕律師
上列被告因偽造文書等案件，經檢察官提起公訴（99年度偵字第
2020號），被告於本院準備程序進行中，就被訴事實為有罪之陳
述，經本院告知簡式審判程序意旨，並聽取公訴人、被告及辯護
人之意見後，本院合議庭裁定依簡式審判程序審理，判決如下：
    主  文
陳麗霞連續主辦會計人員，以明知為不實之事項，而填製會計憑
證，處有期徒刑壹年，減為有期徒刑陸月，如易科罰金，以銀元
參佰元即新臺幣玖佰元折算壹日。又意圖為自己不法之所有，而
侵占對於業務上所持有之物，處有期徒刑捌月，減為有期徒刑肆
月，如易科罰金，以銀元參佰元即新臺幣玖佰元折算壹日。又主
辦會計人員，以明知為不實之事項，而填製會計憑證，共二十罪
，各處如附表二所示之刑。又意圖為自己不法之所有，而侵占對
於業務上所持有之物，處有期徒刑陸月，如易科罰金，以新臺幣
壹仟元折算壹日。偽造之「強鑽金屬工程有限公司」之印章壹顆
、台北富邦銀行古亭分行票號KT0000000號支票及票號KT
0000000號支票偽造「強鑽金屬工程有限公司」印文貳枚
，均沒收之。又意圖為自己不法之所有，而侵占對於業務上所持
有之物，處有期徒刑陸月，如易科罰金，以新臺幣壹仟元折算壹
日。應執行有期徒刑肆年貳月，如易科罰金，以銀元參佰元即新
臺幣玖佰元折算壹日。偽造之「強鑽金屬工程有限公司」之印章
壹顆、台北富邦銀行古亭分行票號KT0000000號支票及票
號KT0000000號支票上偽造「強鑽金屬工程有限公司」印
文貳枚，均沒收之。
    事  實
一、陳麗霞自民國八十二年起為址設臺北市中正區○○○街六九
    號六樓「達力裝潢設計股份有限公司」（下稱達力公司，負
    責人為陳力）之會計人員，負責公司貨款等各項款項支付、
    存款提領、銀行轉帳，及製作達力公司轉帳傳票等相關憑證
    職務，為從事業務之人，並為商業會計法所稱之商業經辦會
    計人員，應據實製作會計憑證，竟：
  (一)意圖為自己不法之所有，基於詐欺及填製不實會計憑證之概
    括犯意，連續於附表一編號一至三二所示之時間前一月內某
    日，利用業經達力公司負責人陳力完成貨款給付而開立發票
    之支出傳票及請款單，在達力公司內重複填製不實附表一所
    示金額之轉帳傳票，並將轉帳傳票、廠商請款單及尚未蓋印
    之支票持向陳力行使，致陳力誤以為以為尚未給付貨款，而
    陷於錯誤多次於附表一所示金額之支票上蓋上達力公司之公
    司章及負責人印章後，將支票交予陳麗霞，陳麗霞旋將附表
    一所示金額之支票存入其所有之台北富邦商業銀行股份有限
    公司古亭分行帳戶000000000000號內，提示兌
    現附表一所示金額，足生損害於達力公司。
  (二)又意圖為自己不法之所有，基於業務侵占之犯意，於九十二
    年十一月十四日，在台北富邦銀行古亭分行內，將其所持有
    面額為新臺幣（下同）三十萬元（票號為KT0000000
    號）經太平洋崇光百貨股份有限公司退還予達力公司前所交
    付之履約保證金支票，存入陳麗霞上開帳戶內，提示兌現三
    十萬元，將之侵占入己，足生損害於達力公司。
  (三)又意圖為自己不法之所有，基於詐欺、填製不實會計憑證之
    犯意，分別於附表二所示之時間前一月內某日，利用業經達
    力公司負責人陳力完成貨款給付而開立發票之支出傳票及廠
    商請款單，在達力公司內重複填製不實附表二所示金額之轉
    帳傳票，並將轉帳傳票、廠商請款單及尚未蓋印之支票持向
    陳力行使，致陳力誤以為尚未給付貨款，而多次陷於錯誤於
    附表二所示金額之支票上蓋上達力公司之公司章及負責人印
    章後，將支票交予陳麗霞，陳麗霞旋即將附表二所示金額之
    支票存入陳麗霞上開帳戶內，提示兌現附表二所示金額，足
    生損害於達力公司。
  (四)又意圖為自己不法之所有，基於業務侵占及行使偽造私文書
    之犯意，九十八年十一二十日前某日，在不詳時地，委託不
    知情之成年人偽刻強鑽金屬工程有限公司（下稱強鑽公司）
    之公司章，並接續在其所持有達力公司給付強鑽公司面額分
    為新臺幣（下同）三萬一千五百元、十三萬六千五百元，發
    票日均為九十八年十一月二十日，受款人均為強鑽公司，發
    票人為達力公司之二張支票背面蓋印上開強鑽公司之公司章
    後，陳麗霞旋即將上開業務上保管之二張支票存入陳麗霞上
    開帳戶內，向台北富邦銀行提示兌現上開金額而行使之，並
    將之侵占入己，足生損害於達力公司及強鑽公司。
  (五)又意圖為自己不法之所有，基於業務侵占、行使變造私文書
    之犯意，於九十八年十一月二十五日，在達力公司辦公室內
    ，將達力公司所有台北富邦商業銀行股份有限公司古亭分行
    帳戶000000000000號之支票存款送款單內金額
    十萬元，變造為四十萬元，並持上開支票存款送款單予陳力
    ，致陳力誤以為陳麗霞業已存入現金四十萬元至達力公司之
    上開台北富邦銀行帳戶內，而陳麗霞實際僅存入十萬元，餘
    其所持有達力公司之三十萬元則於同日存入陳麗霞之上開帳
    戶內，將之侵占入己，足生損害於達力公司。
二、案經臺北市政府警察局中正第一分局報請臺灣臺北地方法院
    檢察署檢察官偵查起訴，陳麗霞於準備程序中為有罪之陳述
    ，經本院合議庭裁定由受命法官獨任行簡式審判程序。
    理  由
一、本件被告陳麗霞所犯之業務侵占罪、詐欺取財罪、行使偽造
    私文書罪、行使變造私文書、填製不實會計憑證罪，均係死
    刑、無期徒刑、最輕本刑為三年以上有期徒刑以外之罪，而
    被告於準備程序中就被訴事實為有罪之陳述，經法官告知簡
    式審判程序之旨，並聽取公訴人、被告及被告之辯護人之意
    見後，本院認為適宜由受命法官獨任進行簡式審判程序，合
    先敘明。
二、上揭犯罪事實，迭據被告於警詢、偵查及本院審理時坦承不
    諱（見臺灣臺北地方法院檢察署九十九年度偵字第二○二○
    號卷第三頁至第六頁、第六六頁、第七一頁至第七二頁、本
    院卷卷一第一八頁、一九二頁背面），核與證人即告訴人之
    負責人陳力於警詢及偵查證述情節相符（見上開偵卷第九頁
    至第一二頁、第六五頁至第六六頁、第七一頁至第七二頁）
    ，復有被告自承挪用公款之文件、台北富邦銀行古亭分行支
    票及存摺類存款存入憑證、台北富邦銀行各類存款歷史對帳
    單、支票影本、金額明細表、台北富邦銀行九十八年十一月
    二十五日之支票存款送款單及存根聯、達力公司基本資料及
    董監事資料查詢、台北富邦商業銀行股份有限公司古亭分行
    九十九年六月十七日北富銀古亭字第○九九一○○○○二四
    號函暨所附陳麗霞及達力公司帳戶往來明細、九十九年七月
    二十二日北富銀古亭字第○九九一○○○○二八號函暨所附
    支票傳票、九十九年八月九日北富銀古亭字第○九九一○○
    ○○三○號函暨所附達力公司帳戶往來明細、本院公務電話
    紀錄、達力公司之轉帳傳票及支票存根聯等件附卷可按（見
    上開偵卷第一四頁至第五四頁、第六八頁至第六九頁、第七
    三頁、第七五頁、本院卷卷一第一四頁至第一五頁、第二七
    頁至第一七○頁、第一七六頁至第一八二頁、卷二第九頁至
    第一七頁、第三五頁至第五二頁），是被告上揭任意性自白
    與事實相符，堪以採信。本件事證明確，被告上揭犯行，洵
    堪認定，應予以法論科。
三、論罪科刑
  (一)查被告就犯罪事實欄一(一)行為後，商業會計法已修正，於九
    十五年五月二十四日修正公佈，並自公佈日施行，修正前商
    業會計法第七十一條第一款規定：「商業負責人、主辦及經
    辦會計人員或依法受託代他人處理會計事務之人員有左列情
    事之一者，處五年以下有期徒刑、拘役或科或併科新臺幣十
    五萬元以下罰金：一、以明知為不實之事項，而填製會計憑
    證或記入帳冊者。」，修正後商業會計法第七十一條第一款
    規定：「商業負責人、主辦及經辦會計人員或依法受託代他
    人處理會計事務之人員有下列情事之一者，處五年以下有期
    徒刑、拘役或科或併科新臺幣六十萬元以下罰金：一、以明
    知為不實之事項，而填製會計憑證或記入帳冊。」，是被告
    犯後法律已有變更，比較新舊法之結果，以舊法有利於被告
    ，依修正後刑法第二條第一項前段之規定，應適用被告行為
    時之商業會計法第七十一條第一款處罰。
  (二)刑法部分條文業於九十四年一月七日修正，於九十四年二月
    二日公布，並於九十五年七月一日施行。按行為後法律有變
    更者，適用行為時之法律。但行為後之法律有利於行為人者
    ，適用最有利於行為人之法律，刑法第二條第一項定有明文
    （刑法第二條係規範行為後法律變更所生新舊法律比較適用
    之準據法，是刑法第二條本身雖經修正，但該條文既屬適用
    法律之準據法，本身尚無比較新舊法之問題，應逕適用裁判
    時之刑法第二條規定以決定適用之刑罰法律）。又比較時應
    就罪刑有關之共犯、未遂犯、想像競合犯、牽連犯、連續犯
    、結合犯，以及累犯加重、自首減輕暨其他法定加減（如身
    分加減）與加減例等一切規定，綜其全部罪刑之結果而為比
    較（最高法院九十五年第八次刑事庭會議決議參照）。
  1.被告就犯罪事實欄一(一)、(二)行為後，刑法第三十三條第五款
    業已修正規定「罰金：新臺幣一千元以上，以百元計算之。
    」，與修正前舊刑法第三十三條第五款規定「罰金：一元（
    折算為新臺幣三元）以上。」不同。比較新舊法結果，以舊
    法較有利於行為人，新法並無對被告較為有利之情形。
  2.又刑法第五十一條數罪併罰部分亦有修正，舊法第五十一條
    第五款規定：「宣告多數有期徒刑者，於各刑中之最長期以
    上，各刑合併之刑期以下，定其刑期。但不得逾二十年」，
    新法第五十一條第五款規定：「宣告多數有期徒刑者，於各
    刑中之最長期以上，各刑合併之刑期以下，定其刑期。但不
    得逾三十年」，比較結果，新法並非較有利於被告。
  3.被告就犯罪事實欄一(一)行為後，刑法第五十六條連續犯之規
    定，業經新刑法刪除，則被告所為多次詐欺取財及填製不實
    會計憑證之犯行，因行為後新法業已刪除連續犯之規定，此
    刪除雖非犯罪構成要件之變更，但顯已影響行為人刑罰之法
    律效果，自屬法律有變更，且如舊法之規定，本件被告所犯
    各次詐欺取財及填製不實會計憑證之犯行，均應論以一罪，
    惟如依新法之規定，則被告前開犯行，則須論以數罪而應分
    論併罰之，比較新、舊法結果，自以舊法之規定較有利於被
    告。
  4.被告就犯罪事實欄一(一)、(二)行為後，業已增訂刑法施行法第
    一條之一，並規定：「中華民國九十四年一月七日刑法修正
    施行後，刑法分則編所定罰金之貨幣單位為新臺幣。九十四
    年一月七日刑法修正時，刑法分則編未修正之條文定有罰金
    者，自九十四年一月七日刑法修正施行後，就其所定數額提
    高為三十倍。但七十二年六月二十六日至九十四年一月七日
    新增或修正之條文，就其所定數額提高為三倍。」，是就現
    行刑法中，有關於罰金刑最高度處罰之規定已有修正，惟經
    比較增訂之刑法施行法第一條之一與被告於上揭行為時之罰
    金罰鍰提高標準條例第一條前段、現行法規所定貨幣單位折
    算新臺幣條例第二條結果，二者規定適用之結果並無不同，
    依最高法院九十五年第二十一次刑事庭會議決議意旨，應依
    一般法律適用原則，適用裁判時法。
  5.綜上所述，本件就犯罪事實欄一(一)、(二)經綜合比較之結果，
    應以修正前刑法之規定較有利於被告，自應一體適用修正前
    刑法之規定。
  (三)按商業會計憑證分下列二類：(一)原始憑證：證明會計事項之
    經過，而為造具記帳憑證所根據之憑證；(二)記帳憑證：證明
    處理會計事項人員之責任，而為記帳所根據之憑證。記帳憑
    證，其種類規定如下：(一)收入傳票、(二)支出傳票、(三)轉帳傳
    票。商業會計法第十五條、第十七條第一項分別定有明文。
    是商業會計法第七十二條第一款使用電子方式處理會計資料
    之商業，其商業負責人、主辦會計人員故意登錄不實資料，
    原含有業務上登載不實之本質，與刑法第二百十五條之從事
    業務之人明知為不實之事項而登載於業務上文書罪，皆規範
    處罰同一之登載不實行為，屬法規競合性質，惟前者為後者
    之特別規定，依特別法優於普通法之原則，自應優先適用商
    業會計法第第七十二條第一款論處，而不再論以刑法第二百
    十六條、第二百十五條行使業務上登載不實文書罪（最高法
    院九十四年度台非字第九八號判決意旨、九十二年台上字第
    三六七七號判例要旨參照）。次按票據上之背書，係發票後
    之另一票據行為，偽造票據背書，在票據法上係表示對票據
    負擔保責任之意思，為法律規定之文書，並非依習慣表示一
    定用意之證明，而其此項行為，足以生損害於他人，故應成
    立偽造私文書罪（最高法院五十九年度台上字第二五八八號
    、七十年度台上第二一六二號判例意旨參照）。是核被告就
    犯罪事實欄一(一)所為，係犯刑法第三百三十九條第一項之詐
    欺取財罪、修正前商業會計法第七十一條第一款之以明知為
    不實之事項，而填製會計憑證罪。公訴意旨原認被告上開犯
    行係犯刑法第二百十六條、第二百十條之行使偽造私文書罪
    、第三百三十六條第二項之業務侵占罪、第三百三十九條第
    一項之詐欺取財罪嫌，然業經蒞庭之公訴檢察官更正此部分
    犯行認被告係涉犯刑法第三百三十九條第一項詐欺取財罪及
    商業會計法第七十一條第一款之填製不實憑證罪嫌，基於檢
    察一體，本院自得予以審理。被告多次填製不實會計憑證及
    詐欺取財之犯行，時間均各緊接，手段復亦相若，所犯構成
    要件均屬相同，顯係各基於概括犯意反覆為之，均應依修正
    前刑法第五十六條各論以一罪，並均加重其刑。被告各次先
    填載不實之轉帳傳票，復持之詐領貨款之行為，在法的評價
    上應屬一行為，而同時觸犯修正前商業會計法第七十一條第
    一款填製不實會計憑證罪、刑法第三百三十九條第一項詐欺
    取財罪，具有想像競合犯之關係，應依刑法第五十五條之規
    定，從一重之填製不實會計憑證罪論處。被告就犯罪事實欄
    一(二)所為，係犯刑法第三百三十六條第二項之業務侵占罪，
    公訴意旨原認被告上開犯行係犯刑法第二百十六條、第二百
    十條之行使偽造私文書罪、第三百三十六條第二項之業務侵
    占罪、第三百三十九條第一項之詐欺取財罪，然業經蒞庭之
    公訴檢察官更正此部分犯行係涉犯刑法第三百三十六條第二
    項業務侵占罪，基於檢察一體，本院自得予以審理；就犯罪
    事實欄一(三)所為，均係犯刑法第三百三十九條第一項之詐欺
    取財罪、修正前商業會計法第七十一條第一款之以明知為不
    實之事項，而填製會計憑證罪；公訴意旨原認被告上開犯行
    係犯刑法第二百十六條、第二百十條之行使偽造私文書罪、
    第三百三十六條第二項之業務侵占罪、第三百三十九條第一
    項之詐欺取財罪，然業經蒞庭之公訴檢察官更正此部分犯行
    係涉犯刑法第三百三十九條第一項詐欺取財罪及商業會計法
    第七十一條第一款之填製不實憑證罪，基於檢察一體，本院
    自得予以審理。被告各次先填載不實之轉帳傳票，復持之詐
    領貨款之行為，在法的評價上應屬一行為，而同時觸犯修正
    前商業會計法第七十一條第一款填製不實會計憑證罪、刑法
    第三百三十九條第一項詐欺取財罪，具有想像競合犯之關係
    ，應依刑法第五十五條之規定，從一重之填製不實會計憑證
    罪論處。被告各次填製不實會計憑證之犯行，犯意各別，行
    為互殊，應予分論併罰。就犯罪事實欄一(四)所為，係犯刑法
    第二百十六條、第二百十條行使偽造私文書罪、第三百三十
    六條第二項之業務侵占罪；公訴意旨原認被告所涉為刑法第
    三百三十九條之詐欺取財罪嫌，然業經蒞庭之公訴檢察官更
    正此部分犯行係涉犯刑法第三百三十六條第二項業務侵占罪
    及第二百十六條、第二百十條之行使偽造私文書罪，基於檢
    察一體，本院自得予以審理。被告利用不知情之成年刻印業
    者偽造「強鑽金屬工程有限公司」之印章為間接正犯。被告
    在本次犯行所示支票背面偽蓋「強鑽金屬工程有限公司」印
    文之行為，為偽造私文書之階段行為，偽造私文書後持以行
    使，偽造之低度行為復為行使偽造私文書之高度行為吸收，
    均不另論罪。被告在犯罪事實欄一(四)所示私文書上接續偽造
    「強鑽金屬工程有限公司」之印文，係一行為之接續動作，
    為實質上一罪。被告先偽造「強鑽金屬工程有限公司」背書
    而偽造私文書，復持之存入其所有上開帳戶侵占入己之行為
    ，在法的評價上應屬一行為，而同時觸犯行使偽造私文書罪
    及業務侵占罪，具有想像競合犯之關係，應依刑法第五十五
    條之規定，從一重之業務侵占罪論處。就犯罪事實欄一(五)所
    為，係犯刑法第二百十六條、第二百十條之行使變造私文書
    罪及第三百三十六條第二項之業務侵占罪。被告變造上開存
    款送款單而持以行使之行為，變造之低度行為為行使變造私
    文書之高度行為所吸收，不另論罪。被告變造私文書持以行
    使，復存入其所有上開帳戶侵占入己之行為，在法的評價上
    應屬一行為，而同時觸犯行使變造私文書罪及業務侵占罪，
    具有想像競合犯之關係，應依刑法第五十五條之規定，從一
    重之業務侵占罪論處。被告上開犯罪事實欄一(一)至(五)之犯行
    ，犯意各別，行為互殊，應予分論併罰。爰審酌被告並無任
    何前案紀錄，有臺灣高等法院被告前案紀錄表在卷可按，素
    行尚可，然因卡債無法償還，竟多次重複填製不實轉帳傳票
    ，詐取告訴人之金錢，或將其所持有告訴人之支票、現金侵
    占入己，致告訴人受有損害，兼衡被告尚未與告訴人達成和
    解賠償告訴人之損害，及犯後坦承犯行等一切情狀，各量處
    如主文所示之刑，並均諭知易科罰金之折算標準。另被告就
    犯罪事實欄一(一)、(二)行為後，罰金罰鍰提高標準條例第二條
    業已廢止，而刑法第四十一條第一項前段關於易科罰金之折
    算標準已由舊法之以銀元一百元、二百元、三百元折算一日
    修正為以新臺幣一千元、二千元、三千元折算一日，因屬科
    刑規範事項之變更，其折算標準為裁判時所應諭知，自有就
    新舊法規定比較之必要，經比較新舊法結果，以被告上開行
    為時之舊法較為有利於被告，是被告應依修正前刑法第四十
    一條第一項前段、廢止前罰金罰鍰提高標準條例第二條，現
    行法規所定貨幣單位折算新臺幣條例第二條之規定，諭知易
    科罰金之折算標準。又按中華民國九十六年罪犯減刑條例業
    經立法院三讀通過，總統公布，並定於九十六年七月十六日
    施行，本件被告就犯罪事實欄一(一)、(二)（二）附表二編號一
    至四之罪，犯罪時間均係在九十六年四月二十四日以前，自
    均應依同條例第二條第一項第三款之規定，就被告前揭所宣
    告之有期徒刑，予以減刑二分之一，並分別依修正前刑法第
    四十一條第一項前段、廢止前罰金罰鍰提高標準條例第二條
    及刑法第四十一條第一前段之規定，諭知易科罰金之折算標
    準，及定其應執行之刑並諭知易科罰金之折算標準（至於定
    應執行刑後已逾有期徒刑六月者，修正前刑法第四十一條第
    二項規定仍得易科罰金，雖修正後之同條項修正為限於「應
    執行之刑未逾六月者」方得易科罰金，但該規定後於九十八
    年十二月三十日修正公布施行，新法即刑法第四十一條第八
    項明定應執行之刑逾六月者亦得易科罰金。比較新、舊法關
    於併罰後可否易科及易科罰金之折算標準，為修正前之規定
    有利，亦應依被告行為時之法律分別定其減刑後及併罰後之
    易科罰金折算標準）。至於上開台北富邦銀行古亭分行票號
    KT0000000號支票及票號KT0000000號支票上
    偽造「強鑽金屬工程有限公司」印文各一枚及偽造之「強鑽
    金屬工程有限公司」印章一顆，均應依刑法第二百十九條規
    定，宣告沒收之。
據上論斷，應依刑事訴訟法第二百七十三條之一第一項、第二百
九十九條第一項前段，修正前商業會計法第七十一條第一款，刑
法第二條第一項前段、第二百十六條、第二百十條、第三百三十
六條第二項、第三百三十九第一項、第二百十九條、第五十五條
，修正前刑法第五十六條、第五十一條第五款、第四十一條第一
項前段、第二項，刑法施行法第一條之一第一項、第二項前段、
第三條之一第三項，中華民國九十六年罪犯減刑條例第二條第一
項第三款、第七條、第九條，廢止前罰金罰鍰提高標準條例第二
條，現行法規所定貨幣單位折算新臺幣條例第二條，判決如主文
。
本案經檢察官文家倩到庭執行職務。
中    華    民    國    99    年    11    月    26    日
                  刑事第十八庭  法  官  林玉蕙
上正本證明與原本無異。
如不服本判決應於收受送達後10日內向本院提出上訴書狀，並應
敘述具體理由；其未敘述上訴理由者，應於上訴期間屆滿後20日
內向本院補提理由書（均須按他造當事人之人數附繕本）「切勿
逕送上級法院」。告訴人或被害人如對於本判決不服者，應具備
理由請求檢察官上訴，其上訴期間之計算係以檢察官收受判決正
本之日期為準。
                                書記官  陳怡君
中    華    民    國    99    年    11    月    26    日
附表一
 ┌──┬──────────┬───────────┐
 │編號│轉入被告上開帳戶時間│ 詐  欺  之  金  額   │
 │    │                    │（新臺幣）            │
 │    │                    │                      │
 ├──┼──────────┼───────────┤
 │ 一 │八十九年十月二十四日│二十五萬              │
 ├──┼──────────┼───────────┤
 │ 二 │九十年七月三十一日  │十八萬五千元          │
 ├──┼──────────┼───────────┤
 │ 三 │九十年九月二十四日  │十五萬九千元          │
 ├──┼──────────┼───────────┤
 │ 四 │九十年十月二十四日  │十一萬六千四百元      │
 ├──┼──────────┼───────────┤
 │ 五 │九十年十月二十九日  │十九萬六千元          │
 ├──┼──────────┼───────────┤
 │ 六 │九十年十一月二十三日│十九萬三千八百元      │
 ├──┼──────────┼───────────┤
 │ 七 │九十一年八月五日    │十二萬四千三百元      │
 ├──┼──────────┼───────────┤
 │ 八 │九十一年九月九日    │二十五萬六千元        │
 ├──┼──────────┼───────────┤
 │ 九 │九十一年十一月五日  │十二萬八千元          │
 ├──┼──────────┼───────────┤
 │一○│九十一年十二月五日  │十五萬九千八百三十八元│
 ├──┼──────────┼───────────┤
 │一一│九十一年十二月十日  │七萬五千元            │
 ├──┼──────────┼───────────┤
 │一二│九十一年十二月二十日│十三萬六千六百元      │
 ├──┼──────────┼───────────┤
 │一三│九十二年一月九日    │十三萬二千元          │
 ├──┼──────────┼───────────┤
 │一四│九十二年一月二十七日│九萬零五百元          │
 ├──┼──────────┼───────────┤
 │一五│九十二年六月二十七日│五萬元                │
 ├──┼──────────┼───────────┤
 │一六│九十二年七月七日    │七千五百元            │
 ├──┼──────────┼───────────┤
 │一七│九十二年七月十四日  │十五萬七千七百元      │
 ├──┼──────────┼───────────┤
 │一八│九十二年九月十二日  │四萬六千零七十一元    │
 ├──┼──────────┼───────────┤
 │一九│九十二年十一月十二日│七千八百元            │
 ├──┼──────────┼───────────┤
 │二○│九十三年三月二十五日│四萬七千零八十七元    │
 ├──┼──────────┼───────────┤
 │二一│九十三年四月七日    │三萬二千一百十九元    │
 ├──┼──────────┼───────────┤
 │二二│九十三年五月五日    │二十萬元              │
 ├──┼──────────┼───────────┤
 │二三│九十三年五月二十八日│十六萬八千八百六十二元│
 ├──┼──────────┼───────────┤
 │二四│九十三年六月二十三日│一萬二千元            │
 ├──┼──────────┼───────────┤
 │二五│九十四年二月五日    │一萬一千九百八十元    │
 ├──┼──────────┼───────────┤
 │二六│九十四年九月二十六日│二萬零八百五十元      │
 ├──┼──────────┼───────────┤
 │二七│九十四年十月十一日  │一千七百三十五元      │
 ├──┼──────────┼───────────┤
 │二八│九十四年十一月二十五│三萬九千八百零九元    │
 │    │日                  │                      │
 ├──┼──────────┼───────────┤
 │二九│九十五年一月二十三日│六萬六千四百八十九元  │
 ├──┼──────────┼───────────┤
 │三○│九十五年二月二十七日│二萬七千三百九十三元  │
 ├──┼──────────┼───────────┤
 │三一│九十五年四月十二日  │一萬六千元            │
 ├──┼──────────┼───────────┤
 │三二│九十五年四月二十日  │一萬元                │
 └──┴──────────┴───────────┘
附表二
 ┌──┬──────────┬───────────┬─────────────┐
 │編號│轉入被告上開帳戶時間│ 詐  欺  之  金  額   │主                     文 │
 │    │                    │（新臺幣）            │                          │
 ├──┼──────────┼───────────┼─────────────┤
 │ 一 │九十五年七月五日    │一萬元                │陳麗霞主辦會計人員，以明知│
 │    │                    │                      │為不實之事項，而填製會計憑│
 │    │                    │                      │證，處有期徒刑貳月，如易科│
 │    │                    │                      │罰金，以新臺幣壹仟元折算壹│
 │    │                    │                      │日，減為有期徒刑壹月，如易│
 │    │                    │                      │科罰金，以新臺幣壹仟元折算│
 │    │                    │                      │壹日。                    │
 ├──┼──────────┼───────────┼─────────────┤
 │ 二 │九十五年八月二十五日│七千元                │陳麗霞主辦會計人員，以明知│
 │    │                    │                      │為不實之事項，而填製會計憑│
 │    │                    │                      │證，處有期徒刑貳月，如易科│
 │    │                    │                      │罰金，以新臺幣壹仟元折算壹│
 │    │                    │                      │日，減為有期徒刑壹月，如易│
 │    │                    │                      │科罰金，以新臺幣壹仟元折算│
 │    │                    │                      │壹日。                    │
 ├──┼──────────┼───────────┼─────────────┤
 │ 三 │九十五年九月二十二日│十五萬元              │陳麗霞主辦會計人員，以明知│
 │    │                    │                      │為不實之事項，而填製會計憑│
 │    │                    │                      │證，處有期徒刑肆月，如易科│
 │    │                    │                      │罰金，以新臺幣壹仟元折算壹│
 │    │                    │                      │日，減為有期徒刑貳月，如易│
 │    │                    │                      │科罰金，以新臺幣壹仟元折算│
 │    │                    │                      │壹日。                    │
 ├──┼──────────┼───────────┼─────────────┤
 │ 四 │九十五年九月二十七日│二千九百四十五元      │陳麗霞主辦會計人員，以明知│
 │    │                    │                      │為不實之事項，而填製會計憑│
 │    │                    │                      │證，處有期徒刑貳月，如易科│
 │    │                    │                      │罰金，以新臺幣壹仟元折算壹│
 │    │                    │                      │日，減為有期徒刑壹月，如易│
 │    │                    │                      │科罰金，以新臺幣壹仟元折算│
 │    │                    │                      │壹日。                    │
 ├──┼──────────┼───────────┼─────────────┤
 │ 五 │九十六年十月二日    │一萬四千零九十四元    │陳麗霞主辦會計人員，以明知│
 │    │                    │                      │為不實之事項，而填製會計憑│
 │    │                    │                      │證，處有期徒刑貳月，如易科│
 │    │                    │                      │罰金，以新臺幣壹仟元折算壹│
 │    │                    │                      │日。                      │
 ├──┼──────────┼───────────┼─────────────┤
 │ 六 │九十七年十一月十二日│三萬元                │陳麗霞主辦會計人員，以明知│
 │    │                    │                      │為不實之事項，而填製會計憑│
 │    │                    │                      │證，處有期徒刑貳月，如易科│
 │    │                    │                      │罰金，以新臺幣壹仟元折算壹│
 │    │                    │                      │日。                      │
 ├──┼──────────┼───────────┼─────────────┤
 │ 七 │九十八年一月二十三日│一萬元                │陳麗霞主辦會計人員，以明知│
 │    │                    │                      │為不實之事項，而填製會計憑│
 │    │                    │                      │證，處有期徒刑貳月，如易科│
 │    │                    │                      │罰金，以新臺幣壹仟元折算壹│
 │    │                    │                      │日。                      │
 ├──┼──────────┼───────────┼─────────────┤
 │ 八 │九十八年三月二十七日│十萬五千元            │陳麗霞主辦會計人員，以明知│
 │    │                    │                      │為不實之事項，而填製會計憑│
 │    │                    │                      │證，處有期徒刑參月，如易科│
 │    │                    │                      │罰金，以新臺幣壹仟元折算壹│
 │    │                    │                      │日。                      │
 ├──┼──────────┼───────────┼─────────────┤
 │ 九 │九十八年五月五日    │一萬四千一百元        │陳麗霞主辦會計人員，以明知│
 │    │                    │                      │為不實之事項，而填製會計憑│
 │    │                    │                      │證，處有期徒刑貳月，如易科│
 │    │                    │                      │罰金，以新臺幣壹仟元折算壹│
 │    │                    │                      │日。                      │
 ├──┼──────────┼───────────┼─────────────┤
 │一○│九十八年五月二十七日│十七萬一千二百五十元  │陳麗霞主辦會計人員，以明知│
 │    │                    │                      │為不實之事項，而填製會計憑│
 │    │                    │                      │證，處有期徒刑肆月，如易科│
 │    │                    │                      │罰金，以新臺幣壹仟元折算壹│
 │    │                    │                      │日。                      │
 ├──┼──────────┼───────────┼─────────────┤
 │一一│九十八年六月五日    │三千二百元            │陳麗霞主辦會計人員，以明知│
 │    │                    │                      │為不實之事項，而填製會計憑│
 │    │                    │                      │證，處有期徒刑貳月，如易科│
 │    │                    │                      │罰金，以新臺幣壹仟元折算壹│
 │    │                    │                      │日。                      │
 ├──┼──────────┼───────────┼─────────────┤
 │一二│九十八年六月八日    │四千一百五十元        │陳麗霞主辦會計人員，以明知│
 │    │                    │                      │為不實之事項，而填製會計憑│
 │    │                    │                      │證，處有期徒刑貳月，如易科│
 │    │                    │                      │罰金，以新臺幣壹仟元折算壹│
 │    │                    │                      │日。                      │
 ├──┼──────────┼───────────┼─────────────┤
 │一三│九十八年七月二十日  │三千五百元            │陳麗霞主辦會計人員，以明知│
 │    │                    │                      │為不實之事項，而填製會計憑│
 │    │                    │                      │證，處有期徒刑貳月，如易科│
 │    │                    │                      │罰金，以新臺幣壹仟元折算壹│
 │    │                    │                      │日。                      │
 ├──┼──────────┼───────────┼─────────────┤
 │一四│九十八年七月二十九日│二萬五千三百五十元    │陳麗霞主辦會計人員，以明知│
 │    │                    │                      │為不實之事項，而填製會計憑│
 │    │                    │                      │證，處有期徒刑貳月，如易科│
 │    │                    │                      │罰金，以新臺幣壹仟元折算壹│
 │    │                    │                      │日。                      │
 ├──┼──────────┼───────────┼─────────────┤
 │一五│九十八年八月三日    │十六萬六千元          │陳麗霞主辦會計人員，以明知│
 │    │                    │                      │為不實之事項，而填製會計憑│
 │    │                    │                      │證，處有期徒刑肆月，如易科│
 │    │                    │                      │罰金，以新臺幣壹仟元折算壹│
 │    │                    │                      │日。                      │
 ├──┼──────────┼───────────┼─────────────┤
 │一六│九十八年八月十三日  │二萬零一百五十元      │陳麗霞主辦會計人員，以明知│
 │    │                    │                      │為不實之事項，而填製會計憑│
 │    │                    │                      │證，處有期徒刑貳月，如易科│
 │    │                    │                      │罰金，以新臺幣壹仟元折算壹│
 │    │                    │                      │日。                      │
 ├──┼──────────┼───────────┼─────────────┤
 │一七│九十八年九月二十三日│一萬一千一百三十元    │陳麗霞主辦會計人員，以明知│
 │    │                    │                      │為不實之事項，而填製會計憑│
 │    │                    │                      │證，處有期徒刑貳月，如易科│
 │    │                    │                      │罰金，以新臺幣壹仟元折算壹│
 │    │                    │                      │日。                      │
 ├──┼──────────┼───────────┼─────────────┤
 │一八│九十八年九月二十五日│十二萬五千元          │陳麗霞主辦會計人員，以明知│
 │    │                    │                      │為不實之事項，而填製會計憑│
 │    │                    │                      │證，處有期徒刑參月，如易科│
 │    │                    │                      │罰金，以新臺幣壹仟元折算壹│
 │    │                    │                      │日。                      │
 ├──┼──────────┼───────────┼─────────────┤
 │一九│九十八年九月二十八日│二十五萬元            │陳麗霞主辦會計人員，以明知│
 │    │                    │                      │為不實之事項，而填製會計憑│
 │    │                    │                      │證，處有期徒刑伍月，如易科│
 │    │                    │                      │罰金，以新臺幣壹仟元折算壹│
 │    │                    │                      │日。                      │
 ├──┼──────────┼───────────┼─────────────┤
 │二○│九十八年十月三十日  │三十六萬元            │陳麗霞主辦會計人員，以明知│
 │    │                    │                      │為不實之事項，而填製會計憑│
 │    │                    │                      │證，處有期徒刑伍月，如易科│
 │    │                    │                      │罰金，以新臺幣壹仟元折算壹│
 │    │                    │                      │日。                      │
 └──┴──────────┴───────────┴─────────────┘
附錄本案論罪科刑法條
修正前商業會計法第71條
商業負責人、主辦及經辦會計人員或依法受託代他人處理會計事
務之人員有下列情事之一者，處五年以下有期徒刑、拘役或科或
併科新臺幣六十萬元以下罰金：
一、以明知為不實之事項，而填製會計憑證或記入帳冊。
二、故意使應保存之會計憑證、會計帳簿報表滅失毀損。
三、偽造或變造會計憑證、會計帳簿報表內容或毀損其頁數。
四、故意遺漏會計事項不為記錄，致使財務報表發生不實之結果
。
五、其他利用不正當方法，致使會計事項或財務報表發生不實之
結果。
中華民國刑法第210條
（偽造變造私文書罪）
偽造、變造私文書，足以生損害於公眾或他人者，處 5 年以下有
期徒刑。
中華民國刑法第216條
（行使偽造變造或登載不實之文書罪）
行使第 210 條至第 215 條之文書者，依偽造、變造文書或登載
不實事項或使登載不實事項之規定處斷。
中華民國刑法第336條
（公務公益侵占罪、業務侵占罪）
對於公務上或因公益所持有之物，犯前條第 1 項之罪者，處 1
年以上 7 年以下有期徒刑，得併科 5 千元以下罰金。
對於業務上所持有之物，犯前條第 1 項之罪者，處 6 月以上
5 年以下有期徒刑，得併科 3 千元以下罰金。
前二項之未遂犯罰之。
中華民國刑法第339條
（普通詐欺罪）
意圖為自己或第三人不法之所有，以詐術使人將本人或第三人之
物交付者，處5年以下有期徒刑、拘役或科或併科1千元以下罰金
。
以前項方法得財產上不法之利益或使第三人得之者，亦同。
前二項之未遂犯罰之。

司法院資訊處製作；財團法人民間司法改革基金會備份。
